---
title: "Caso 2"
author: "Regiane Canisares França"
date: "01 de dezembro de 2020"
output: html_document
---

```{r setup, include=FALSE}
knitr::opts_chunk$set(echo = TRUE)
```

## 1) Evolução mensal e anual das exportações brasileiras das commodities: soja, farelo de soja e óleo de soja

A evolução das exportações brasileiras dos produtos de soja (soybean, soybean meal e soybean oil) pode ser visualizada nas tabelas e gráficos a seguir. Os dados foram transformados em milhões de toneladas para melhor visualização.

```{r}
# Pacotes necessários
library(urca)
library(vars)
library(tseries)
library(plyr)
library(forecast)
library(ggplot2)
```

```{r}
# Extraindo os dados da base

dados<-read.csv("data_comexstat.csv")
soybeans_export_tons<-subset(dados, product == "soybeans" & type == "Export") [,c("date","tons")]
soybeans_total_tons<-ddply(soybeans_export_tons, c("date"),summarise,soybeans_tons=(sum(tons))/1000000)
soybeans_total_tons$date<-as.Date(soybeans_total_tons$date)
soybeans_total_tons["Ano"]<-lubridate::year(soybeans_total_tons$date)
soybeans_total_tons<-ddply(soybeans_total_tons, c("Ano"),summarise,soybeans_tons=sum(soybeans_tons))

soybeansOil_export_tons<- subset(dados, product == "soybean_oil" & type == "Export") [,c("date","tons")]
soybeansOil_total_tons<-ddply(soybeansOil_export_tons, c("date"),summarise,soybeansOil_tons=(sum(tons))/1000000)
soybeansOil_total_tons$date<-as.Date(soybeansOil_total_tons$date)
soybeansOil_total_tons["Ano"]<-lubridate::year(soybeansOil_total_tons$date)
soybeansOil_total_tons<-ddply(soybeansOil_total_tons, c("Ano"),summarise,soybeansOil_tons=sum(soybeansOil_tons))

soybeansMeal_export_tons<- subset(dados, product == "soybean_meal" & type == "Export") [,c("date","tons")]
soybeansMeal_total_tons<-ddply(soybeansMeal_export_tons, c("date"),summarise,soybeansMeal_tons=(sum(tons))/1000000)
soybeansMeal_total_tons$date<-as.Date(soybeansMeal_total_tons$date)
soybeansMeal_total_tons["Ano"]<-lubridate::year(soybeansMeal_total_tons$date)
soybeansMeal_total_tons<-ddply(soybeansMeal_total_tons, c("Ano"),summarise,soybeansMeal_tons=sum(soybeansMeal_tons))

dados1<-soybeans_total_tons
dados1["SoybeansOil_Mtons"]<-soybeansOil_total_tons$soybeansOil_tons
dados1["SoybeansMeal_Mtons"]<-soybeansMeal_total_tons$soybeansMeal_tons

names(dados1)[2]<-"Soybeans_Mtons"
dados1

```

É possível visualizar melhor a evolução desses dados através do gráfico abaixo, podemos ver que aos longo dos anos a exportação da soja apresentou crescimento maior quando comparada com seus derivados.

```{r}

g<-ggplot(dados1) + aes(x = Ano) + geom_line(aes(y = Soybeans_Mtons,col="Soja"))

g + geom_line(aes(y = SoybeansOil_Mtons, col="Óleo de soja")) + geom_line(aes(y = SoybeansMeal_Mtons, col="Farelo de Soja")) +
  labs(title = "Evolução anual da exportação dos produtos de soja no Brasil", x = "Ano", y="Em milhões de toneladas", color = "Produtos")
```

Em uma análise de um período mais recente, podemos ver a evolução mensal desses valores ao longo de 2019, conforme os dados e gráfico a seguir:

```{r}
# Extraindo os dados da base

soybeans_total_tonsM<-ddply(soybeans_export_tons, c("date"),summarise,soybeans_tons=(sum(tons))/1000000)
soybeansOil_total_tonsM<-ddply(soybeansOil_export_tons, c("date"),summarise,soybeansOil_tons=(sum(tons))/1000000)
soybeansMeal_total_tonsM<-ddply(soybeansMeal_export_tons, c("date"),summarise,soybeansMeal_tons=(sum(tons))/1000000)

dadosM<-data.frame(soybeans_total_tonsM,soybeansOil_total_tonsM$soybeansOil_tons,soybeansMeal_total_tonsM$soybeansMeal_tons)
names(dadosM)[2:4]<-c("Soybeans_Mtons","SoybeansOil_Mtons","SoybeansMeal_Mtons")

dadosMe<-dadosM[grep("2019-",dadosM$date), ]
dadosMe

```

Mais uma vez, essa evolução é melhor visualizada atravé do gráfico abaixo:

```{r}
# Gráfico

grafM<-ggplot(dadosMe) + aes(x = as.Date(dadosMe$date)) + geom_line(aes(y = Soybeans_Mtons,col="Soja"))

grafM + geom_line(aes(y = SoybeansOil_Mtons, col="Óleo de Soja")) + geom_line(aes(y = SoybeansMeal_Mtons, col="Farelo de Soja")) +
  labs(title = "Evolução mensal da exportação dos produtos de soja no Brasil (2019)", x = "Mês", y="Em milhões de toneladas", color = "Produtos")
```

## 2) Os três produtos mais importantes da pauta de exportações brasileira nos últimos cinco anos

Os três produtos mais importantes exportados pelo Brasil nos últimos 5 anos são: o milho, a soja (grão), que obtiveram um aumento expressivo a partir de 2018, e o açúcar, que apesar do decrescimento entre 2018 e 2019, tem importância na pauta de exportação do Brasil. Os dados e gráfico abaixo apresentam uma comparação entre estes produtos nos últimos 5 anos.

```{r}
# Extraindo os dados da base

dados$date<-as.Date(dados$date)
dados["Ano"]<-lubridate::year(dados$date)

dadosExp<-subset(dados, type == "Export") [,c("Ano","product","state","country","route","tons","usd")]
dadosExp_Pr<-ddply(dadosExp, c("Ano","product"),summarise,usd=(sum(tons/1000000)))
dadosExp_Pr<-reshape(dadosExp_Pr, v.names = "usd", idvar = "Ano", timevar="product",direction="wide")
dadosExp_Pr<-dadosExp_Pr[19:23, ]

names(dadosExp_Pr)[2:7]<-c("Corn","Soybeans_Meal","Soybeans_Oil","Soybeans", "Sugar","Wheat")

dadosExp_Pr
```


```{r}
# Gráfico

grafPr<-ggplot(dadosExp_Pr) + aes(x = Ano) + geom_line(aes(y = Corn,col="Milho"))

grafPr + geom_line(aes(y = Soybeans_Meal, col="Farelo de Soja")) + geom_line(aes(y = Soybeans_Oil, col="Óleo de soja")) +
  geom_line(aes(y = Soybeans, col="Soja")) + geom_line(aes(y = Sugar, col="Açúcar")) + 
  geom_line(aes(y = Wheat, col="Trigo")) + 
  labs(title = "Evolução da exportação dos principais produtos no Brasil", x = "Ano", y="Em milhões de toneladas", color = "Produtos")
```

## 3) Principais rotas para exportações do milho

Em relação ao produto milho, os dados mostram que as rotas mais utilizadas para exportação desta commodity, nos últimos cinco anos, são sea e river. A última coluna da tabela abaixo mostra a parcela da rota mais utilizada (considerando o volume de exportações) em relação ao total exportado por outras fontes em cada ano. Isso quer dizer que, nos últimos cinco anos, a rota com maior representação na exportação do milho, que foi "Sea", obteve participação maior que 90% em todos os anos. 

```{r}
# Extraindo os dados da base

dadosR<-subset(dadosExp, product == "corn") [ ,c("Ano","state","country","route","tons","usd")]
dadosR<-ddply(dadosR, c("Ano","route"),summarise,tons=(sum(tons/1000000)))
dadosRo<-reshape(dadosR, v.names = "tons", idvar = "Ano", timevar="route",direction="wide")
dadosRou<-dadosRo[19:23, ]
names(dadosRou)[2:6]<-c("Air","Ground","Other","Sea","River")

dadosRou %>% mutate(Total = Air+Ground+Other+River+Sea)  %>%
  mutate(Maior_Participação = pmax(Air,Ground,Other,River,Sea, na.rm = TRUE) / Total)

```

A diferença entre as rotas do milho pode ser melhor vizualizada no gráfico abaixo:

```{r}
# Gráfico

grafRo<-ggplot(dadosRou) + aes(x = Ano) + geom_line(aes(y = Air,col="Ar"))

grafRo + geom_line(aes(y = Ground, col="Terra")) +
  geom_line(aes(y = Other, col="Outros")) + geom_line(aes(y = River, col="Rio")) + 
  geom_line(aes(y = Sea, col="Mar")) + 
  labs(title = "Exportações brasileiras por rota (milho)", x = "Ano", y="Em milhões de toneladas", color = "Rotas")

```

Em relação aos demais produtos, os dados extraídos abaixo revelaram que nos últimos 5 anos a rota via mar é a mais utilizada para todos os produtos.

```{r}
# Extraindo dados da base

library(magrittr)
library(dplyr)
library(tidyr)

dadosA<-ddply(dadosExp, c("Ano","route","product"),summarise,tons=(sum(tons/1000000)))
dadosAl<-dadosA%>%filter(Ano > "2014")
dadosAl<-spread(dadosAl,Ano,tons)
dadosAl<-replace(x = dadosAl, list = is.na(dadosAl), values = 0)
dadosAl

```

## 4) Os princiapais parceiros comerciais do Brasil para os produtos milho e açúcar

Os dados consolidados abaixo mostram quais países se destacaram no comércio com o Brasil nos últimos 3 anos em relação aos produtos milho e açúcar.

```{r}
# Extraindo dados da base - Milho

dadosC<-subset(dados, product == "corn") [,c("Ano","product","state","country","type","route","tons","usd")]
dadosCo<-ddply(dadosC, c("product","Ano","country","type"),summarise,tons=(sum(tons/1000000)))
dadosCor<-dadosCo%>%filter(Ano >"2016")

dadosCorn<-spread(dadosCor,Ano,tons)

dadosCorn<-replace(x = dadosCorn, list = is.na(dadosCorn), values = 0)

dadosCorn<-arrange(dadosCorn,desc(dadosCorn$`2019`))
dadosCorn[1:20, ]

```

De acordo com os dados, considerando os 20 países com maior volume de negócios com o Brasil, o milho tem a maioria do comércio internacional referente à vendas externas. Ordenando pelo ano mais recente (2019), 6,5 milhôes de toneladas de milho foram exportadas para o Japão, seguido do Iran, Vietnam e Coréia so Sul. Em relação as compras nacionais do produto, o Paraguai aparece em destaque no ano de 2019 com 1,4 milhôes de toneladas em importação.

```{r}
# Extraindo dados da base - Açúcar

dadosAc<-subset(dados, product == "sugar") [,c("Ano","product","state","country","type","route","tons","usd")]
dadosAc<-ddply(dadosAc, c("product","Ano","country","type"),summarise,tons=(sum(tons/1000000)))
dadosAc<-dadosAc%>%filter(Ano >"2016")
dadosAc<-spread(dadosAc,Ano,tons)
dadosAc<-replace(x = dadosAc, list = is.na(dadosAc), values = 0)

dadosAc<-arrange(dadosAc,desc(dadosAc$`2019`))
dadosAc[1:20, ]

```

Entre os 20 países que mais compraram o açúcar brasileiro em 2019 e em milhões de toneladas, destacaram-se os países: Argélia, Bangladesh, Nigéria e Arábia Saudita.

## 5) Os estados mais importantes nas exportações brasileiras para cada produto da base

```{r}
# Extraindo dados da base para cada produto

# Corn
dadosExp_Corn<-subset(dados, product == "corn" & type == "Export") [,c("Ano","product","state","country","type","route","tons","usd")]
dadosExp_Corn<-ddply(dadosExp_Corn, c("Ano","product","state"),summarise,tons=(sum(tons/1000000)))
dadosExp_Corn<-dadosExp_Corn%>%filter(Ano >"2014")
dadosExp_Corn<-spread(dadosExp_Corn,Ano,tons)
dadosExp_Corn<-replace(x = dadosExp_Corn, list = is.na(dadosExp_Corn), values = 0)

dadosExp_Corn<-dadosExp_Corn %>% mutate(Soma = (`2015`+`2016`+`2017`+`2018`+`2019`))  %>%
    mutate(Média = Soma/ 5)

dadosExp_Corn<-arrange(dadosExp_Corn,desc(dadosExp_Corn$Média))
dadosExp_Corn[1:5, ]
```

Os dados acima estão ordenados pela coluna "Média", ela mostra a média do volume exportado nos últimos 5 anos para cada estado. No caso do milho, os 5 estados que mais exportaram foram: Mato Grosso, Goiás, Paraná, Mato Grosso do Sul e São Paulo. O mesmo mecanismo foi aplicado na extração de dados de todos os produtos.

```{r}
# soybean_meal
dadosExp_SoyM<-subset(dados, product == "soybean_meal" & type == "Export") [,c("Ano","product","state","country","type","route","tons","usd")]
dadosExp_SoyM<-ddply(dadosExp_SoyM, c("Ano","product","state"),summarise,tons=(sum(tons/1000000)))
dadosExp_SoyM<-dadosExp_SoyM%>%filter(Ano >"2014")
dadosExp_SoyM<-spread(dadosExp_SoyM,Ano,tons)
dadosExp_SoyM<-replace(x = dadosExp_SoyM, list = is.na(dadosExp_SoyM), values = 0)

dadosExp_SoyM<-dadosExp_SoyM %>% mutate(Soma = (`2015`+`2016`+`2017`+`2018`+`2019`))  %>%
  mutate(Média = Soma/ 5)

dadosExp_SoyM<-arrange(dadosExp_SoyM,desc(dadosExp_SoyM$Média))
dadosExp_SoyM[1:5, ]
```

Para o farelo de soja, os estados Mato Grosso e Paraná lideram a lista, seguido do Rio Grande do Sul, Goías e Bahia.

```{r}
# soybean_oil
dadosExp_SoyO<-subset(dados, product == "soybean_oil" & type == "Export") [,c("Ano","product","state","country","type","route","tons","usd")]
dadosExp_SoyO<-ddply(dadosExp_SoyO, c("Ano","product","state"),summarise,tons=(sum(tons/1000000)))
dadosExp_SoyO<-dadosExp_SoyO%>%filter(Ano >"2014")
dadosExp_SoyO<-spread(dadosExp_SoyO,Ano,tons)
dadosExp_SoyO<-replace(x = dadosExp_SoyO, list = is.na(dadosExp_SoyO), values = 0)

dadosExp_SoyO<-dadosExp_SoyO %>% mutate(Soma = (`2015`+`2016`+`2017`+`2018`+`2019`))  %>%
  mutate(Média = Soma/ 5)

dadosExp_SoyO<-arrange(dadosExp_SoyO,desc(dadosExp_SoyO$Média))
dadosExp_SoyO[1:5, ]
```

O óleo de soja é mais exportado pelo Paraná, seguido pelo Mato Grosso, Rio Grande do Sul, Goiás e Santa Catarina.

```{r}
# soybeans
dadosExp_Soy<-subset(dados, product == "soybeans" & type == "Export") [,c("Ano","product","state","country","type","route","tons","usd")]
dadosExp_Soy<-ddply(dadosExp_Soy, c("Ano","product","state"),summarise,tons=(sum(tons/1000000)))
dadosExp_Soy<-dadosExp_Soy%>%filter(Ano >"2014")
dadosExp_Soy<-spread(dadosExp_Soy,Ano,tons)
dadosExp_Soy<-replace(x = dadosExp_Soy, list = is.na(dadosExp_Soy), values = 0)

dadosExp_Soy<-dadosExp_Soy %>% mutate(Soma = (`2015`+`2016`+`2017`+`2018`+`2019`))  %>%
  mutate(Média = Soma/ 5)

dadosExp_Soy<-arrange(dadosExp_Soy,desc(dadosExp_Soy$Média))
dadosExp_Soy[1:5, ]
```

Já a soja tem os estados do Mato Grosso, Rio Grande do Sul, Paraná, Goías e Mato Grosso do Sul, como principais fontes de exportação.

```{r}
# Wheat
dadosExp_Wh<-subset(dados, product == "wheat" & type == "Export") [,c("Ano","product","state","country","type","route","tons","usd")]
dadosExp_Wh<-ddply(dadosExp_Wh, c("Ano","product","state"),summarise,tons=(sum(tons/1000000)))
dadosExp_Wh<-dadosExp_Wh%>%filter(Ano >"2014")
dadosExp_Wh<-spread(dadosExp_Wh,Ano,tons)
dadosExp_Wh<-replace(x = dadosExp_Wh, list = is.na(dadosExp_Wh), values = 0)

dadosExp_Wh<-dadosExp_Wh %>% mutate(Soma = (`2015`+`2016`+`2017`+`2018`+`2019`))  %>%
  mutate(Média = Soma/ 5)

dadosExp_Wh<-arrange(dadosExp_Wh,desc(dadosExp_Wh$Média))
dadosExp_Wh[1:5, ]
```

De acorso com os dados, o trigo, em termos de volume, é menos exportado em relação aos outros produtos. Os estados que mais exportam essa commodity são: Rio Grande do Sul, Paraná, São Paulo, Santa Catarina e Minas Gerais.

```{r}
# sugar
dadosExp_Su<-subset(dados, product == "sugar" & type == "Export") [,c("Ano","product","state","country","type","route","tons","usd")]
dadosExp_Su<-ddply(dadosExp_Su, c("Ano","product","state"),summarise,tons=(sum(tons/1000000)))
dadosExp_Su<-dadosExp_Su%>%filter(Ano >"2014")
dadosExp_Su<-spread(dadosExp_Su,Ano,tons)
dadosExp_Su<-replace(x = dadosExp_Su, list = is.na(dadosExp_Su), values = 0)

dadosExp_Su<-dadosExp_Su %>% mutate(Soma = (`2015`+`2016`+`2017`+`2018`+`2019`))  %>%
  mutate(Média = Soma/ 5)

dadosExp_Su<-arrange(dadosExp_Su,desc(dadosExp_Su$Média))
dadosExp_Su[1:5, ]

```

Por fim, o açúcar é mais comercializado internacionalmente pelos estados de São Paulo, Minas Gerais, Paraná, Alagoas e Mato Grosso do Sul.

## 6) Projeção anual para os produtos soja, farelo de soja e milho, em toneladas, para os próximos 11 anos (2020-2030)

```{r}
# Extraindo os dados das variáveis do modelo

## Exportações

# soybeans
dadosExp_Soyf<-subset(dados, product == "soybeans" & type == "Export") [,c("Ano","product","state","country","type","route","tons","usd")]
dadosExp_Soyf<-ddply(dadosExp_Soyf, c("Ano"),summarise,tons=(sum(tons/1000000)))
Exp_Soy<-ts(dadosExp_Soyf$tons, start = 1997,frequency = 1)

# soybean_meal
dadosExp_SoyMf<-subset(dados, product == "soybean_meal" & type == "Export") [,c("Ano","product","state","country","type","route","tons","usd")]
dadosExp_SoyMf<-ddply(dadosExp_SoyMf, c("Ano"),summarise,tons=(sum(tons/1000000)))
Exp_SoyMf<-ts(dadosExp_SoyMf$tons, start = 1997, frequency = 1)

#Corn
dadosExp_Cornf<-subset(dados, product == "corn" & type == "Export") [,c("Ano","product","state","country","type","route","tons","usd")]
dadosExp_Cornf<-ddply(dadosExp_Cornf, c("Ano"),summarise,tons=(sum(tons/1000000)))
Exp_Corn<-ts(dadosExp_Cornf$tons, start = 1997, frequency = 1)

# Covariáveis

base1<-readxl::read_xlsx("covariates.xlsx")
write.csv2(base1,"C:/Users/regia/OneDrive/Documents/Regiane/CV/4Intelligence/Exercicio/base.csv")
base<-read.csv2("base.csv")

# GDP
GDP_China<-base[19:41,c("gdp_china")]
GDP_China<-ts(GDP_China, start = 1997, frequency = 1)

GDP_Spain<-base[19:41,c("gdp_spain")]
GDP_Spain<-ts(GDP_Spain, start = 1997, frequency = 1)

GDP_Thailand<-base[19:41,c("gdp_thailand")]
GDP_Thailand<-ts(GDP_Thailand, start = 1997)

GDP_Netherlands<-base[19:41,c("gpd_netherlands")]
GDP_Netherlands<-ts(GDP_Netherlands,start = 1997, frequency = 1)

GDP_Iran<-base[19:41,c("gdp_iran")]
GDP_Iran<-ts(GDP_Iran, start = 1997, frequency = 1)

GDP_World<-base[19:41,c("gdp_world")]
GDP_World<-ts(GDP_World, start = 1997, frequency = 1)

GDP_Vietnam<-base[19:41,c("gdp_vietnam")]
GDP_Vietnam<-ts(GDP_Vietnam, start = 1997, frequency = 1)

GDP_Japan<-base[19:41,c("gdp_japan")]
GDP_Japan<-ts(GDP_Japan, start = 1997, frequency = 1)

GDP_Egypt<-base[19:41,c("gdp_egypt")]
GDP_Egypt<-ts(GDP_Egypt, start = 1997, frequency = 1)

# Preço
PSoy<-base[19:41,c("price_soybeans")]
PSoy<-ts(PSoy, start = 1997, frequency = 1)

PSoyM<-base[19:41,c("price_soybean_meal")]
PSoyM<-ts(PSoyM, start = 1997, frequency = 1)

PCorn<-base[19:41,c("price_corn")]
PCorn<-ts(PCorn, start = 1997,frequency = 1)
```

Os principais compradores dos produtos soja, farelo de soja e milho estão nos dados abaixo

```{r}
# Extraindo dados da base

# Soja
dadosExp_SoyC<-subset(dados, product == "soybeans" & type == "Export") [,c("Ano","product","state","country","type","route","tons","usd")]
dadosExp_SoyC<-ddply(dadosExp_SoyC, c("Ano","product","country"),summarise,tons=(sum(tons/1000000)))
dadosExp_SoyC<-dadosExp_SoyC%>%filter(Ano >"2014")
dadosExp_SoyC<-spread(dadosExp_SoyC,Ano,tons)
dadosExp_SoyC<-replace(x = dadosExp_SoyC, list = is.na(dadosExp_SoyC), values = 0)

dadosExp_SoyC<-dadosExp_SoyC %>% mutate(Soma = (`2015`+`2016`+`2017`+`2018`+`2019`))  %>%
  mutate(Média = Soma/ 5)

dadosExp_SoyC<-arrange(dadosExp_SoyC,desc(dadosExp_SoyC$Média))
dadosExp_SoyC[1:5, ]

# Farelo de Soja
dadosExp_SoyMC<-subset(dados, product == "soybean_meal" & type == "Export") [,c("Ano","product","state","country","type","route","tons","usd")]
dadosExp_SoyMC<-ddply(dadosExp_SoyMC, c("Ano","product","country"),summarise,tons=(sum(tons/1000000)))
dadosExp_SoyMC<-dadosExp_SoyMC%>%filter(Ano >"2014")
dadosExp_SoyMC<-spread(dadosExp_SoyMC,Ano,tons)
dadosExp_SoyMC<-replace(x = dadosExp_SoyMC, list = is.na(dadosExp_SoyMC), values = 0)

dadosExp_SoyMC<-dadosExp_SoyMC %>% mutate(Soma = (`2015`+`2016`+`2017`+`2018`+`2019`))  %>%
  mutate(Média = Soma/ 5)

dadosExp_SoyMC<-arrange(dadosExp_SoyMC,desc(dadosExp_SoyMC$Média))
dadosExp_SoyMC[1:5, ]

# Milho
dadosExp_CornC<-subset(dados, product == "corn" & type == "Export") [,c("Ano","product","state","country","type","route","tons","usd")]
dadosExp_CornC<-ddply(dadosExp_CornC, c("Ano","product","country"),summarise,tons=(sum(tons/1000000)))
dadosExp_CornC<-dadosExp_CornC%>%filter(Ano >"2014")
dadosExp_CornC<-spread(dadosExp_CornC,Ano,tons)
dadosExp_CornC<-replace(x = dadosExp_CornC, list = is.na(dadosExp_CornC), values = 0)

dadosExp_CornC<-dadosExp_CornC %>% mutate(Soma = (`2015`+`2016`+`2017`+`2018`+`2019`))  %>%
  mutate(Média = Soma/ 5)

dadosExp_CornC<-arrange(dadosExp_CornC,desc(dadosExp_CornC$Média))
dadosExp_CornC[1:5, ]
```

Visualização dos dados:

```{r}

# Soja
graf<-ggplot(dadosExp_Soyf) + aes(x = Ano) + geom_line(aes(y = tons)) + labs(title = "Exportações brasileiras (Soja)", x = "Ano", y="Em milhões de toneladas")
graf

gra<-ggplot(base) + aes(x = year) + geom_line(aes(y = price_soybeans,col="Preços Soja"))

gra +  geom_line(aes(y = gdp_china, col="PIB China")) + geom_line(aes(y = gdp_spain, col="PIB Espanha")) + 
  geom_line(aes(y = gdp_thailand, col="PIB Thailândia")) + geom_line(aes(y = gpd_netherlands, col="PIB Netherlands"))+
  geom_line(aes(y = gdp_iran, col="PIB Iran")) + geom_line(aes(y = gdp_world, col="PIB Mundo")) +
  labs(title = "Covariáveis", x = "Ano", y="Em milhões de toneladas", color = "Legenda")


## Farelo de soja

graf_ExpSoyM<-ggplot(dadosExp_SoyMf) + aes(x = Ano) + geom_line(aes(y = tons)) + labs(title = "Exportações brasileiras (Farelo de Soja)", x = "Ano", y="Em milhões de toneladas")
graf_ExpSoyM

graf_PSoyM<-ggplot(base) + aes(x = year) + geom_line(aes(y = price_soybean_meal,col="Preços Farelo de Soja"))

graf_PSoyM +  geom_line(aes(y = gdp_thailand, col="PIB Thailândia")) + geom_line(aes(y = gpd_netherlands, col="PIB Netherlands")) + geom_line(aes(y = gdp_world, col="PIB Mundo")) +
  labs(title = "Covariáveis", x = "Ano", y="Em índice", color = "Legenda")

# Milho

graf_ExpCorn<-ggplot(dadosExp_Cornf) + aes(x = Ano) + geom_line(aes(y = tons)) + labs(title = "Exportações brasileiras (Milho)", x = "Ano", y="Em milhões de toneladas")
graf_ExpCorn

graf_PrCorn<-ggplot(base) + aes(x = year) + geom_line(aes(y = price_corn,col="Preços Milho"))

graf_PrCorn + geom_line(aes(y = gdp_iran, col="PIB Iran")) + geom_line(aes(y = gdp_vietnam, col="PIB Vietnã")) + 
  geom_line(aes(y = gdp_world, col="PIB Mundo")) + geom_line(aes(y = gdp_japan, col="PIB Japão")) +
  geom_line(aes(y = gdp_egypt, col="PIB Egito")) +
  labs(title = "Covariáveis", x = "Ano", y="Em índice", color = "Legenda")

```

Considerando os gráficos das séries temporais das variáveis envolvidas, que parecem mover-se de forma semelhantes ao longo do tempo, optou-se pelo modelo de Vetores Autorregressivos (VAR). Dessa forma, os próximos passos seguem abaixo, inciando com a análise da estacionariedade das séries para a projeção de cada produto.

```{r}

### Projeção
## Soja
# Estacionariedade

# Exportações
adfSoy<-adf.test(Exp_Soy)
adfSoy

adf.test(diff(diff(Exp_Soy)))

Exp_SoyEst<-diff(diff(Exp_Soy))

plot(Exp_SoyEst,type = "l")

# Preço
adfPr<-adf.test(PSoy)
adfPr

adf.test(diff(diff(PSoy)))

PSoyEst<-diff(diff(PSoy))
plot(PSoyEst, type = "l")

# PIB China

adfGDPCh<-adf.test(GDP_China)
adfGDPCh

adf.test(diff(diff(diff(GDP_China))))

GDP_ChinaEst<-diff(diff(diff(GDP_China)))
plot(GDP_ChinaEst, type="l")

# GDP_Spain

adfGDPSpa<-adf.test(GDP_Spain)
adfGDPSpa

adf.test(diff(diff(GDP_Spain)))

adf.test(diff(diff(diff(GDP_Spain))))
GDP_SpainEst<-diff(diff(diff(GDP_Spain)))
plot(GDP_SpainEst,type="l")

# GDP_Thailand

adfGDPThai<-adf.test(GDP_Thailand)
adfGDPThai

adf.test(diff(diff(diff(GDP_Thailand))))

GDP_ThailandEst<-diff(diff(diff(GDP_Thailand)))
plot(GDP_ThailandEst,type="l")

# GDP_Netherlands

adfGDPNe<-adf.test(GDP_Netherlands)
adfGDPNe

adf.test(diff(diff(diff(GDP_Netherlands))))

GDP_NetherlandsEst<-diff(diff(diff(GDP_Netherlands)))
plot(GDP_NetherlandsEst,type="l")

# GDP_Iran
adfGDPIr<-adf.test(GDP_Iran)
adfGDPIr

adf.test(diff(diff(diff(GDP_Iran))))

GDP_IranEst<-diff((diff(diff(GDP_Iran))))
plot(GDP_IranEst,type="l")

# GDP_World
adfGDPWo<-adf.test(GDP_World)
adfGDPWo

adf.test(diff(diff(GDP_World)))

GDP_WorldEst<-diff(diff(GDP_World))

plot(GDP_WorldEst)


```


```{r}
## Soja
# Juntando todas as variáveis

Soybase<-cbind(Exp_SoyEst,PSoyEst,GDP_ChinaEst,GDP_SpainEst,GDP_WorldEst)
Soybase<-replace(x = Soybase, list = is.na(Soybase), values = 0)
Soybase

# Lags ideal
lagselect<-vars::VARselect(Soybase,lag.max=12,type="both")
lagselect$selection # 2

# Teste de cointegração
cointest<-urca::ca.jo(Soybase, type="trace",K=2)
summary(cointest) # 4
```


A quantidade de lags ideal para o modelo, seguindo o critério de informação sugerido pelo comando VArselect resultou em 2 lags. Como o teste de cointegração de Johansen resultou em 4 séries que podem estar correlacionadas, é necessário utilizar o modelo de correção VECM, conforme será apresentado abaixo.

```{r}
# Modelo VECM
library(tsDyn)
ModeloVCSoy<-VECM(Soybase,2,r=4, estim = "ML")
ModeloVCSoy
summary(ModeloVCSoy)
```

Os resultados do modelo não foram significativos para todas as variáveis envolvidas, mas foi em certo grau de significância, para algumas variáveis importantes como a própria variável defasada, o PIB da China e do Mundo. Agora, vamos fazer um diagnóstico do modelo, fazendo alguns testes antes de realizar a projeção.

```{r}
# Transformando o modelo VECM de volta para VAR

ModelVAR<-vec2var(cointest, r=4)

# Autocorrelação serial
serialtest<-serial.test(ModelVAR, lags.pt = 5)
serialtest # >0,05 não tem autocorrelação serial

# Heterocedasticidade
archtest<-arch.test(ModelVAR, lags.multi = 3)
archtest # > que 0,05 não tem hetecedasticidade

# distribuição normal dos resíduos
restest<-normality.test(ModelVAR, multivariate.only = TRUE)
restest # > que 0,05 os resíduos são normalmente distribuidos

```

Considerando os resultados dos teste do modelo, a projeção segue abaixo. A variável de interesse é a Exp_SoyEst, que são as exportações em tons para os próximos 11 anos.

```{r}
# Forecast
forecastSoy<-predict(ModelVAR, n.ahead = 11)
forecastSoy
fanchart(forecastSoy, names = "Exp_SoyEst")
```

A mesma estrutura é realizada para os dois produtos restantes:

```{r}

## Farelo de Soja
# Estacionariedade

# Exportações
adfExpSoyM<-adf.test(Exp_SoyMf)
adfExpSoyM

adf.test(diff(Exp_SoyMf))
adf.test(diff(diff(Exp_SoyMf)))
adf.test(diff(diff(diff(Exp_SoyMf))))

Exp_SoyMfEst<-diff(diff(diff(Exp_SoyMf)))
plot(Exp_SoyMfEst)

# Preço
adfPSoyM<-adf.test(PSoyM)
adfPSoyM

adf.test(diff(PSoyM))
adf.test(diff(diff(PSoyM)))

PSoyMEst<-diff(diff(PSoyM))
plot(PSoyMEst)
```

```{r}
# Juntando todas as variáveis

SoyMbase<-cbind(Exp_SoyMfEst,PSoyMEst,GDP_NetherlandsEst,GDP_WorldEst)
SoyMbase<-replace(x = SoyMbase, list = is.na(SoyMbase), values = 0)
SoyMbase

# Lags ideal
lagselect<-vars::VARselect(SoyMbase,lag.max=10,type="both")
lagselect$selection # 3

# Teste de cointegração
cointestSoyM<-urca::ca.jo(SoyMbase, type="trace",K=3)
summary(cointestSoyM) # r = 2
```

```{r}
# Modelo

# VECM
library(tsDyn)
ModelVECSoyM<-VECM(SoyMbase,3,r=2, estim = "ML")
ModelVECSoyM
summary(ModelVECSoyM)
```

```{r}
# Diagnóstico do modelo

# Transformando VECM em VAR

ModelVARSoyM<-vec2var(cointestSoyM, r=2)

# Autocorrelação serial
serialtestSoyM<-serial.test(ModelVARSoyM, lags.pt = 10)
serialtestSoyM # > 0,05 não tem autocorrelação serial

# Heterocedasticidade
archtest<-arch.test(ModelVARSoyM, lags.multi = 7)
archtest # > que 0,05 não tem hetecedasticidade

# distribuição normal dos resíduos
ResSoyM<-normality.test(ModelVARSoyM, multivariate.only = TRUE)
ResSoyM # > 0,05 é normalmente distribuido
```

```{r}
# Forecast
forecastSoyM<-predict(ModelVARSoyM, n.ahead = 11)
forecastSoyM
fanchart(forecastSoyM, names = "Exp_SoyMfEst")
```

```{r}
## Milho
# Estacionariedade

# Exportações
adfExpCorn<-adf.test(Exp_Corn)
adfExpCorn

adf.test(diff(Exp_Corn))
adf.test(diff(diff(Exp_Corn)))

Exp_CornEst<-diff(diff(Exp_Corn))
plot(Exp_CornEst)

# Preço
adfPrCorn<-adf.test(PCorn)
adfPrCorn

adf.test(diff(PCorn))
adf.test(diff(diff(PCorn)))

PCornMEst<-diff(diff(PCorn))
plot(PCornMEst)

# PIBs
#GDP_Vietnam
adfGDPVi<-adf.test(GDP_Vietnam)
adfGDPVi

adf.test(diff(GDP_Vietnam))
adf.test(diff(diff(GDP_Vietnam)))
adf.test(diff(diff(diff(GDP_Vietnam))))

GDP_VietnamEst<-(diff(diff(diff(GDP_Vietnam))))
plot(GDP_VietnamEst)

# GDP_Japan
adfGDPJp<-adf.test(GDP_Japan)
adfGDPJp

adf.test(diff(GDP_Japan))
adf.test(diff(diff(GDP_Japan)))
adf.test(diff(diff(diff(GDP_Japan))))

GDP_JapanEst<-diff(diff(diff(GDP_Japan)))
plot(GDP_JapanEst)

# GDP_Egypt
adfGDPEg<-adf.test(GDP_Egypt)
adfGDPEg

adf.test(diff(GDP_Egypt))
adf.test(diff(diff(GDP_Egypt)))
adf.test(diff(diff(diff(GDP_Egypt))))
adf.test(diff(diff(diff(diff(GDP_Egypt)))))
adf.test(diff(diff(diff(diff(diff(GDP_Egypt))))))

GDP_EgyptEst<-diff(diff(diff(diff(diff(GDP_Egypt)))))
plot(GDP_EgyptEst)

GDP_WorldEst
GDP_IranEst

```

```{r}
# Juntando todas as variáveis

Cornbase<-cbind(Exp_CornEst,PCornMEst,GDP_IranEst,GDP_VietnamEst,GDP_JapanEst)
Cornbase<-replace(x = Cornbase, list = is.na(Cornbase), values = 0)
Cornbase

# Lags ideal
lagselect<-vars::VARselect(Cornbase,lag.max = 10,type="both")
lagselect$selection # 2

# Teste de cointegração
cointestCorn<-urca::ca.jo(Cornbase, type="trace",K=2)
summary(cointestCorn) #r = 4
```

```{r}
# Modelo
# VECM

library(tsDyn)
ModelVECCorn<-VECM(Cornbase,2,r=4, estim = "ML")
ModelVECCorn
summary(ModelVECCorn)
```

```{r}
# Diagnóstico do modelo

# Transformando VECM em VAR

ModelVARCorn<-vec2var(cointestCorn, r=4)

# Autocorrelação serial
serialtestCorn<-serial.test(ModelVARCorn, lags.pt = 10)
serialtestCorn # > 0,05 não tem autocorrelação serial

# Heterocedasticidade
archtestCorn<-arch.test(ModelVARCorn, lags.multi = 3)
archtestCorn # > que 0,05 não tem hetecedasticidade

# distribuição normal dos resíduos
ResCorn<-normality.test(ModelVARCorn, multivariate.only = TRUE)
ResCorn # > 0,05 é normalmente distribuido

# Forecast
forecastCorn<-predict(ModelVARCorn, n.ahead = 11, lambda = 0)
forecastCorn
fanchart(forecastCorn, names = "Exp_CornEst")
```